臺灣臺北地方法院民事判決
109年度家繼訴字第91號
原      告  游凱婷  

訴訟代理人  潘心瑀律師
被      告  游鴻隆  

訴訟代理人  余政勳律師
上列當事人間請求履行協議事件，本院於民國110年11月4日言詞
辯論終結，判決如下：
    主    文
被告應給付原告新臺幣捌拾壹萬肆仟玖佰陸拾貳元，及自民國一
百零九年五月二十三日起至清償日止，按年息百分之五計算之利息
。
訴訟費用由被告負擔。
本判決於原告以新臺幣貳拾柒萬貳仟元為被告供擔保後，得假執
行。但被告如以新臺幣捌拾壹萬肆仟玖佰陸拾貳元為原告預供擔
保，得免為假執行。   
    事實及理由
一、原告起訴主張略以：
  ㈠被繼承人游景綏於民國99年2月19日死亡，遺有臺北市○○區○○
    ○路0段00巷00弄00號1、2樓之房地（下稱系爭民權東路房地
    ），兩造與訴外人游陳輝子、游莉玲均為游景綏之繼承人，
    每人應繼分各為4分之1。惟被告以原告移民國外，倘共同持
    有不動產將致處分、管理不利為由，以新臺幣（下同）5,00
    0,000元之價額，向原告購買原告繼承之系爭民權東路房地4
    分之1持分，兩造於99年9月11日達成口頭協議（下稱系爭協
    議），原告並同意被告據此辦理繼承事宜。嗣被告於99年10
    月4日以分割繼承為原因辦理移轉登記，並於附表編號1至11
    號所示「匯款日期欄」陸續匯款美金合計135,471.37元（折
    合新臺幣4,185,038元）予原告，詎被告給付上開款項予原
    告後，尚積欠原告814,962元拒絕給付，縱經原告催討，被
    告亦置之不理。爰依系爭協議提起本件訴訟等語。
  ㈡並聲明：⑴被告應給付原告814,962元，及自起訴狀繕本送達
    翌日起至清償日止，按年息百分之5計算之利息。⑵訴訟費用
    由被告負擔。⑶願供擔保，請准宣告假執行。
二、被告則略以：
  ㈠兩造當初除就原告繼承所得之系爭民權東路房地達成買賣合
    意外，亦於99年10月18日就原告所有之門牌號碼臺北市○○區
    ○○○路0段000號5樓之3房地（即坐落臺北市○○區○○段○○段000
    地號土地及同段3234號建物，下稱系爭忠孝東路房地），以
    買賣為法律關係售予被告，並約定價金為500萬元。被告自9
    9年7月16日起至108年1月24日止除以匯款方式給付款項予原
    告外，亦於101年3月13日至101年3月20日、102年6月14日分
    別給予原告現金72萬元、美金9,815元（折合新臺幣為295,0
    00元）；另外，游景綏生前遺留貸款債務共450萬元，原告
    應負擔4分之1（即1,125,000元），此部分係由被告先代為
    清償；又原告尚積欠被告90萬元借款、被告於101年6月21日
    至101年6月22日代原告購買衣物支出11,110元等節均予以抵
    充，據上，被告業已交付原告款項（含原告負擔游景綏之貸
    款債務112萬5,000元、借款90萬元、代購衣物費用1萬1,110
    元）共計727萬元，其中之500萬元指定先予抵充系爭民權東
    路房地之買賣價金，故被告就系爭民權東路房地已無積欠原
    告款項。何況，被告歷年所給付予原告之款項，業經兩造於
    108年1月24日共同核算彙整確認，並由原告親自填載尚未給
    付之餘款，如今原告卻否認被告有給付系爭忠孝東路房地之
    價金，亦屬無稽等語，資為抗辯。
  ㈡並聲明：⑴駁回原告之訴及假執行之聲請。⑵願供擔保，請准
    免為假執行。
三、查兩造之父親游景綏於99年2月19日死亡後，遺有系爭民權
    東路房地，由兩造及游陳輝子、游麗玲共同繼承，每人應繼分
    為4分之1。原告於99年9月11日與被告口頭達成系爭協議，
    就原告繼承系爭民權東路房地4分之1持分，以價金500萬元
    售予被告，並同意被告辦理繼承登記。嗣被告於附表編號1
    至5號、編號7至11所示「匯款日期欄」陸續匯款如「匯款金
    額欄」所示價款予原告等事實，均為兩造所不爭執（見本院卷
    第237至238頁），堪信為真實。
四、原告主張被告就系爭民權東路房地之買賣價金款項，尚有餘
    款814,962元未依約給付，此為被告所否認，並以前詞置辯
    。是本件應審究之爭點為：㈠被告抗辯其於101年3月13日至1
    01年3月20日、102年6月14日分別給予原告現金72萬元、美
    金9,815元（折合新臺幣為295,000元），均屬清償系爭民權
    東路房地款項，是否可採？㈡被告抗辯其代原告負擔游景綏
    之貸款債務112萬5,000元、原告積欠被告90萬元借款及代購
    衣物費用1萬1,110元得予抵充系爭民權東路房地款項，是否
    可採？茲析述如下：
  ㈠被告抗辯其於101年3月13日至101年3月20日、102年6月14日
    分別給予原告現金72萬元及美金9,815元，均為清償系爭民
    權東路房地之買賣款項等節，均未能舉證以實其說，洵無可
    採：
  ⒈按當事人主張有利於己之事實者，就其事實有舉證之責任。
    民事訴訟法第277條前段定有明文。本件原告否認被告以現
    金方式給付予原告72萬元及美金9,815元，均係向原告清償
    系爭民權東路房地款項，揆諸上開說明，被告自應就以現金
    方式給付予原告係在清償系爭民權東路房地款項之事實負舉
    證責任。
  ⒉經查：被告抗辯其於101年3月13日至101年3月20日交付現金7
    2萬元予原告，並提出原告親自手寫資料影本為證（見本院
    卷第137頁），原告固自承其上所載明「75萬-媽拿走30,000
    美國用=72萬元（凱婷共帶回美）」等文字係伊所寫（本院
    卷第172頁），但否認其有收受72萬款項。又縱原告有收受7
    2萬元款項乙節為真，惟收受款項之原因甚多，實難遽此認
    定被告交付現金72萬元予原告之目的與被告清償系爭民權東
    房地款項相關。被告又抗辯其於102年6月14日將美金9,815
    元換匯後委託母親帶往美國交付予原告，固提出102年6月14
    日台北富邦銀行匯出匯款水單及被告親手書寫之字據影本為
    證（見本院卷第147頁、第99頁），然就該台北富邦銀行匯
    出匯款水單顯示資料，僅能得知被告於102年6月14日有匯款
    美金9,815元至美國，尚無法遽認被告有換匯後委託母親帶
    往美國交付予原告之事實，又縱使被告親手書寫之字據載明
    「30萬 102.6.14 媽帶去U.S.A」為真，惟委託第三人交付
    款項之原因甚多，要難遽認該筆款項交付予原告之目的與被
    告清償系爭民權東房地款項相關。此外，被告復未就其交付
    上開款項係為清償系爭民權東房地款項之事實舉證以時其說
    ，是被告前開抗辯，尚乏所據，自難採信。
  ㈡被告抗辯其代原告負擔游景綏之貸款債務112萬5,000元、原
    告積欠被告90萬元借款及代購衣物費用1萬1,110元，均得予
    抵充清償系爭民權東路房地之買賣款項，均未能舉證以實其
    說，亦無可採：　
  ⒈按對於一人負擔數宗債務，而其給付之種類相同者，如清償
    人所提出之給付，不足清償全部債額時，由清償人於清償時
    ，指定其應抵充之債務，民法第321條雖定有明文。被告前
    揭抗辯，均經原告否認之，揆諸舉證法則，自應由被告就其
    得為抵充之有利於己之事實負舉證責任。
  ⒉經查，原告曾於99年9月11日交付被告經我國駐洛杉磯經濟文
    化辦事處認證之授權書一情，有原告書立之授權書影本1張
    在卷可稽（見本院卷第113頁），且該授權書之房地標示及
    權利範圍欄位載有「建物門牌…忠孝東路3段303號5F-3懷生
    路一小段…」等內容；另授權事項欄位則載有「為辦理遺產
    繼承或出售等事宜授權吾弟游鴻隆代為向戶政單位申請戶籍
    謄本20份及印鑑證明20份，並代為簽署各項文件、被授權人
    有全權代理權」等內容，堪認原告有授權被告出賣系爭忠孝
    東路房地事宜，並委託被告前往戶政務務所辦理房屋移轉所
    有權所需之印鑑證明等文件，且該授權書亦未有禁止將房屋
    出售予被告之事項，足認系爭忠孝東路房地被告係以買賣為
    原因向被告購買。
  ⒊被告雖抗辯，其以價金為500萬元向原告購買系爭忠孝東路房
    地，然查，系爭忠孝東路房地之買賣價款為800萬元，此有
    系爭忠孝東路房地不動產買賣約書在卷可證（見本院卷第25
    3-256頁），是系爭忠孝東路房地之買賣價金究係500萬元亦
    或800萬元，已非無疑。又被告另抗辯其幫原告代購衣物支
    出費用1萬1,110元得用以抵充，固提出中華國民郵政發遞單
    /報關單、服飾收據為證（見本院卷第139、141頁），惟上
    開報關單、收據，僅能得知被告曾負擔寄送衣物郵資、衣服
    品名及單價等，尚難憑此證明被告有幫原告代購衣物之事實
    ；此外，被告亦未提出任何相關事證以證明被告有代原告負
    擔游景綏之貸款債務112萬5,000元、原告有積欠被告90萬元
    借款等節，自難遽認被告給付原告已達727萬元，更遑論被
    告抗辯其可先抵充500萬元等情。是被告前開抗辯，均乏所
    據，亦難採憑。
  ㈢末按給付無確定期限者，債務人於債權人得請求給付時，經
    其催告而未為給付，自受催告時起，負遲延責任。其經債權
    人起訴而送達訴狀，或依督促程序送達支付命令，或為其他
    相類之行為者，與催告有同一之效力；遲延之債務，以支付
    金錢為標的者，債權人得請求依法定利率計算之遲延利息；
    應付利息之債務，其利率未經約定，亦無法律可據者，週年
    利率為百分之五，民法第229條第2項、第233條第1項前段、
    第203條分別定有明文。原告對被告得請求之買賣價金餘款
    ，係未約定期限之給付，亦未約定遲延利率，且查起訴狀繕
    本送達係於109年5月12日送達被告（見北院司調卷第25頁）
    。從而，原告請求自起訴狀繕本送達翌日即109年5月23日起
    至清償日止，按週年利率百分之5計算之法定遲延利息，於
    法有據，應予准許。
四、綜上所述，原告依系爭協議，請求被告應給付814,962元，
    及自109年5月23日起至清償日止，按年息百分之五計算之利息
    為有理由，應予准許。又兩造均陳明願供擔保，聲請宣告假
    執行及免為假執行，經核於法相符，爰分別酌定如主文第二
    項所示之擔保金額准許之。
五、本件事證已臻明確，兩造其餘攻擊防禦方法及所提證據，經
    本院斟酌後，核與判決結果不生影響，爰不一一論述，附此敘
    明。至被告於本件言詞辯論終結後，具狀以兩造在另案（即
    本院109年度訴字第7059號案件）已針對本院卷第99頁之「
    原證九彙算明細表」下方關於「現今尾數NT.53,890 180.1.
    24」、「-5389 餘額275,000」等文字為原告書寫乙節送請
    法務部調查局為筆跡鑑定為由，請求本院再開辯論以調查事
    實。然被告既未能舉證證明其在彙算明細表所載明之文字內
    容究與清償系爭民權東路房地之買賣價款有何關聯性，已如
    前述，是縱另案筆跡鑑定可證明彙算明細表下方文字為原告
    所書寫，亦難執此遽認被告就系爭民權東路房地之買賣價款
    業已全部清償，自無再開辯論之必要，併此說明。
六、訴訟費用負擔之依據：民事訴訟法第78條。
中　　華　　民　　國　　110 　年　　11　　月　　17　　日
                  家事法庭    法  官  潘英芳
以上正本係照原本作成。
如不服本判決，應於送達後20日內，向本院提出上訴狀並表明上
訴理由，如於本判決宣示後送達前提起上訴者，應於判決送達後
20日內補提上訴理由書（須附繕本）；如委任律師提起上訴者，
應一併繳納上訴審裁判費。
中　　華　　民　　國　　110 　年　　11　　月　　17　　日
                              書記官  李一農
附表：原告主張被告匯款明細
編號 匯款日期 匯款金額（美金） 備註 1 99年7月16日 7,741.93元 卷第73頁 2 99年10月13日 9,671.79元 卷第75頁 3 100年7月7日 9,665.85元 卷第77頁 4 102年1月22日 10,297.48元 卷第79頁 5 102年7月4日 9,924元 卷第81頁 6 103年9月23日 8,700元 卷第83頁 7 104年1月7日 9,348.12元 卷第85頁 8 104年6月24日 9,668.2元 卷第87頁 9 106年11月16日 9,985元 卷第89頁 10 107年9月7日 48,700元 卷第91頁 11 108年1月24日 1,769元 卷第93頁 合計：美金135,471.37元（折合新臺幣4,185,038元）